臺灣高雄地方法院刑事判決　　　　　　 100年度交易字第54號
公　訴　人　臺灣高雄地方法院檢察署檢察官
被　　　告　林鼎琨
上列被告因過失傷害案件，經檢察官聲請簡易判決處刑（98年度
偵字第34847 號），本院簡易庭認不宜以簡易判決處刑，改依通
常程序審理，判決如下：
    主  文
林鼎琨無罪。
    理  由
一、公訴意旨略以：被告林鼎琨於民國98年7 月24日13時許，騎
    乘車牌號碼M5X-729 號普通重型機車於高雄市小港區小港漁
    會內便道由東往西行駛，其本應注意汽車行駛時，駕駛人應
    注意車前狀況，並隨時採取必要之安全措施，且汽車在未劃
    有分向標線之道路交會時，應減速慢行，而依當時天候陰、
    日間自然光線、柏油路面乾燥無缺陷、無障礙物、視距良好
    ，並無不能注意之情事，竟疏未注意，適有告訴人鄭再雄（
    未領有普通重型機車駕駛執照）騎乘車牌號碼XMZ-069 號普
    通重型機車於上開便道北側，起駛往東方向行駛，被告因而
    閃避不及致其所騎乘機車車頭撞擊告訴人騎乘機車左側，告
    訴人因而人車倒地，並受有左脛骨開放性骨折併軟組織缺損
    之傷害，因而認被告涉犯刑法第284 條第1 項前段之過失傷
    害罪嫌。
二、按被告以外之人於審判外之陳述雖不符刑事訴訟法第159 條
    之1 至之4 等四條之規定，而經當事人於審判程序同意作為
    證據，法院審酌該言詞陳述或書面陳述作成時之情況，認為
    適當者，亦得為證據；當事人、代理人或辯護人於法院調查
    證據時，知有刑事訴訟法第159 條第1 項不得為證據之情形
    ，而未於言詞辯論終結前聲明異議者，視為有前項之同意，
    同法第159 條之5 定有明文。立法意旨在於傳聞證據未經當
    事人之反對詰問予以核實，原則上先予排除；惟若當事人已
    放棄反對詰問權，於審判程序中表明同意該等傳聞證據可作
    為證據；或於言詞辯論終結前未聲明異議，基於尊重當事人
    對傳聞證據之處分權，及證據資料愈豐富，愈有助於真實發
    見之理念，且強化言詞辯論主義，使訴訟程序得以順暢進行
    ，上開傳聞證據亦均具有證據能力。查本案判決所引用具傳
    聞性質之各項證據資料，業據本院於審判期日依法踐行調查
    證據程序，公訴人、被告林鼎琨同意上開證據均有證據能力
    （本院審易卷第39頁），且於言詞辯論終結前亦未聲明異議
    ，復查無依法應排除證據能力之情形，依上開規定，應有證
    據能力。
三、按犯罪事實應依證據認定之，無證據不得認定犯罪事實；又
    不能證明被告犯罪者，應諭知無罪之判決，刑事訴訟法第15
    4 條第2 項、第301 條第1 項分別定有明文。次按認定不利
    於被告之事實須依積極證據，苟積極證據不足為不利於被告
    事實之認定，即應為有利被告之認定，更不必有何有利之證
    據；又犯罪事實之認定，應憑證據，如無相當之證據，或證
    據不足以證明，自不得以推測或擬制之方法，以為裁判之基
    礎（最高法院30年上字第816 號判例、40年台上字第86號判
    例可資參照）。又檢察官就被告犯罪事實，應負舉證責任，
    並指出證明之方法，亦為同法第161 條第1 項所明定。因此
    ，檢察官對於起訴之犯罪事實，應負提出證據及說服之實質
    舉證責任，倘其所提出之證據，不足為被告有罪之積極證明
    ，或其指出證明之方法，無從說服法院以形成被告有罪之心
    證，基於無罪推定之原則，自應為被告無罪判決之諭知，亦
    有最高法院92年台上字第128 號判例足參。
四、公訴意旨認被告涉有上開過失傷害之犯行，無非係以告訴人
    鄭再雄之指述、道路交通事故現場圖、道路交通事故調查報
    告表、高雄市政府警察局交通大隊交通事故談話紀錄表、現
    場照片及長庚醫療財團法人高雄長庚紀念醫院診斷證明書為
    主要論據。訊據被告堅詞否認有上揭過失傷害之犯行，辯稱
    ：我當時看到告訴人的機車是靜止狀態，我是在距離4  、5
    公尺前才看到告訴人從我右手方向臨時衝出來，我有煞車減
    速，但沒辦法反應及閃避，才會撞到告訴人，我沒有過失等
    語。經查：被告林鼎琨於98年7 月24日13時許，騎乘車牌號
    碼M5X-729 號普通重型於高雄市小港區小港漁會內便道由東
    往西行駛，適逢告訴人鄭再雄（未領有普通重型機車駕駛執
    照）騎乘車牌號碼XMZ-069 號普通重型機車於上開便道北側
    ，起駛往東方向行駛，被告因而閃避不及致其所騎乘機車車
    頭撞擊告訴人騎乘機車左側，告訴人因而人車倒地，並受有
    左脛骨開放性骨折併軟組織缺損之傷害，業據證人即告訴人
    鄭再雄於警詢、偵查中證述明確，並有道路交通事故現場圖
    、道路交通事故調查報告表、高雄市政府警察局交通大隊交
    通事故談話紀錄表、現場照片及長庚醫療財團法人高雄長庚
    紀念醫院診斷證明書在卷可佐，並為被告所是認，上情固堪
    認定。從而，本件應審究被告就本件交通事故之發生是否具
    有過失責任？惟查：
  (一)有關告訴人於本件車禍發生時其機車係在停止復行起步狀態
    一情，業據證人即告訴人鄭再雄於偵查中證述：我騎乘機車
    由北往東方向過去，我起步時有看到被告機車，我要騎過去
    ，被告就從我左邊撞過來等詞綦詳（偵卷第6 頁），顯見告
    訴人當時確係屬於停車復行起步行駛之情形，是被告辯稱當
    時看到告訴人之機車當時屬停止狀態一詞，即非無據。
  (二)按「按參與交通之人，除應依道路交通安全規則為一般之注
    意外，尚有依實際情況而異之特別注意義務。關於他人違規
    行為所導致之危險，若屬已可預見，且有充足之時間可採取
    適當之措施以避免發生交通事故之結果時，即有隨時採取必
    要之安全措施以避免結果發生之義務，否則，仍無以免除其
    責任」（最高法院81年度台上字第5343號判決意旨可資參照
    ）。揆諸前開說明可知，如他人違規行為所導致之危險，屬
    不可預見，且無充足之時間可採取適當之措施，以避免發生
    交通事故之結果時，亦即無注意之可能時，即不應科以行為
    人過失之責任。又由告訴人上揭證述，自承其行經上開便道
    時係處於起駛狀態，則依道路交通管理處罰條例第45條第1
    項第10款規定，其於起駛前，復有禮讓行進中之車輛、行人
    優先通行之義務。查，本件被告騎乘機車係在繼續行駛中之
    狀態，為告訴人所是認，佐以告訴人證述於起駛前有看到被
    告騎乘機車往其方向而來，依據前開規定，告訴人應禮讓行
    進中之車輛，始謂合法，詎告訴人未待被告經過即起步起駛
    ，致生本件車禍。是本件車禍之發生，顯係肇因於告訴人起
    駛前，疏未注意並禮讓已行進中之被告甚明。再者，被告於
    本院審理中自承：我當時車速約40公里，看見告訴人衝出時
    僅距離4 、5 公尺等詞明確（本院卷第27、28頁），是依照
    被告當時騎乘機車之時速40公里，每分鐘行進約667 公尺，
    每秒行進約11公尺，是在被告看見告訴人騎乘機車衝出，其
    距離告訴人僅約4 、5 公尺，以被告發現告訴人突然起步行
    駛迄碰撞時止，僅短短0.5 秒之時間，核屬轉眼瞬間之事，
    ，被告顯乏充分之時間可採必要之應變措施，此外，復無證
    據證明被告另有疏未注意之情事，自難謂被告有應注意且能
    注意卻未注意車前狀況之疏失。
  (三)再者，汽車駕駛人恪遵道路交通安全規則駕車行駛於道路上
    ，應可信賴其他駕駛人亦與其同樣遵守道路交通安全規則，
    是若與無法預防而違反道路交通安全規則之駕駛人發生車禍
    ，自不能因此歸責於守法之駕駛者，否則在此情形若仍要求
    守法駕駛者擔負過失刑責，無異加重守法用路者無從預期之
    責任，將使守法用路者無所適從。本件被告車輛在行進中，
    既已看見告訴人機車有暫停之行為，本得合理期待告訴人亦
    將遵守交通規則，禮讓行進中之車輛優先通行，不致在其機
    車未通過之情形下，貿然前行，迺告訴人竟疏未注意，貿然
    起步而與行至肇事處之被告發生碰撞，如此猝不及防之危險
    狀況，顯非被告所能預見，亦無防免之可能性存在，實難認
    被告就本案事故之發生，有何未注意車前狀況之過失。
  (四)末以本件車禍送高雄市政府交通局車輛行車事故鑑定委員會
    鑑定，鑑定意見略以：「鄭再雄（即告訴人）起駛前未讓行
    進中之車輛先行，為肇事原因，林鼎琨（即被告）無肇事原
    因」，嗣再送高雄市車輛行車事故鑑定覆議會鑑定，結果同
    高雄市政府交通局車輛行車事故鑑定委員會之上開鑑定結果
    ，此分別有卷附高雄市政府交通局車輛行車事故鑑定委員會
    99 年9月6 日高市車鑑字第0990003647號函暨所附鑑定意見
    書（本院99年度審交簡字第1216號卷第49至51頁），及高雄
    市政府100 年7 月1 日高市府四維交運管字第1000069491號
    函暨檢附之覆議意見書可佐（本院審易卷第46、47頁），可
    見本件車禍之肇事原因，確為告訴人於上開時、地駕駛輕機
    車由路邊起步駛出，疏未讓車道行進中之車輛即被告所駕駛
    之直行車優先通行，貿然從路邊起步駛出而致生事故，而被
    告見狀閃避不及，並無肇事因素，自難認被告就本件車禍造
    成告訴人之傷害具有疏未注意車前狀況之過失，而以過失傷
    害之刑責相繩。
五、綜上所述，公訴意旨所舉之事證，僅足證明被告有於上開時
    、地騎乘機車，與告訴人騎乘之機車發生車禍，及告訴人受
    傷之事實，尚不足說服本院認定被告對於本案車禍事故之發
    生，具有疏未注意車前狀況，並保持必要安全措施之過失。
    此外，復查無其他積極證據足資證明被告確有檢察官所指之
    上開犯行，揆諸前開說明，本案既不能證明被告犯罪，應諭
    知為無罪之判決，以昭審慎。
據上論斷，應依刑事訴訟法第452 條、第301 條第1 項前段，判
決如主文。
本案經檢察官蕭擁溱到庭執行職務。
中    華    民    國  100     年    10    月    6    日
                  刑事第十一庭  法  官  林正忠
以上正本證明與原本無異。
如不服本判決應於收受判決後10日內向本院提出上訴書狀，並應
敘述具體理由。其未敘述上訴理由者，應於上訴期間屆滿後20日
內向本院補提理由書(均須按他造當事人之人數附繕本)「切勿逕
送上級法院」。
中    華    民    國  100     年    10    月    6     日
                                書記官  呂姿儀